臺灣高等法院刑事判決
111年度上更一字第62號
上  訴  人  
即  被  告  張再埕


指定辯護人  義務辯護人楊佳樺律師
上列上訴人因詐欺等案件，不服臺灣新北地方法院109年度訴字
第1105號、1249號，中華民國110年2月24日第一審判決（起訴案
號：臺灣新北地方檢察署109年度偵字第12242號、109年度偵字
第15213號、109年度偵字第22824號追加起訴，經判決後，最高
法院發回更審，本院判決如下：
    主  文
原判決關於張再埕罪刑部分撤銷。
張再埕犯三人以上共同詐欺取財罪，處有期徒刑壹年貳月。
其他（沒收部分）上訴駁回。
    事  實
一、張再埕於民國109年3月間，加入真實姓名年籍不詳暱稱「項
    本閎」、梁安國等三以上不詳成年人所組成以詐欺犯罪為手
    段，並具有持續性及牟利性之犯罪組織（張再埕、梁安國所
    涉參與犯罪組織部分業經本院前審不另為公訴不受理確定）
    ，而該詐欺集團分工，係由其他成員指示車手持金融卡至自
    動提款機提領被害人遭騙而存匯入款項，再將提領之款項交
    予該集團成員，以隱匿其等詐欺取財所得之金錢去向，各階
    段由不同成員分層負責，分散風險，而由張再埕擔任取簿手
    、提款車手之角色。
二、張再埕可預見無故雇用他人從事提領、收取現金，再傳遞現
    金與不明第三人之舉，極有可能係為詐欺集團取得犯罪所得
    款項，且無故持非本人名義之提款卡提領來源不明之款項，
    或收取來路不明之款項，旋轉交給陌生人，亦可能掩飾詐欺
    所得之實際去向，製造金流斷點，而犯三人以上共同詐欺取
    財罪及洗錢罪，竟為獲取與所付勞力顯不相當之高額報酬，
    在縱其等行為可能係詐欺集團犯罪之一部分，亦不違背其本
    意之情況下，與「項本閎」、真實姓名年籍不詳暱稱為「小
    趙」、梁安國之人及其等所屬之詐欺集團成員共同意圖為自
    己不法之所有，基於三人以上詐欺取財及違反洗錢防制法之
    不確定故意犯意聯絡，先由同詐欺集團之不詳成員於109年3
    月23日前，聯繫如附表一所示之寄送人，使其等於如附表一
    所示之時、地，寄出如附表一所示之帳戶提款卡、存摺後，
    由謝啟勳（業經檢察官為不起訴處分）於如附表一所示時、
    地領取，再於同年月25日18時23分許，將該等包裹置在新北
    市○○區○○○○○○○號14號置物櫃內。嗣同詐欺集團成員指示謝
    富凱（由臺灣新北地方法院另行審結）於同日17時30分許至
    張再埕位於新北市○○區○○街000號4樓住處，向其收取履歷並
    交付新臺幣（下同）1,000元，再指示袁茂倫（業經檢察官
    為不起訴處分）於同日18時許，至上開置物櫃拿取前揭包裹
    ，旋即前往張再埕前址住處，將該等包裹交給張再埕，張再
    埕同時將謝富凱交付之1,000元交給袁茂倫。張再埕取得如
    附表一所示之提款卡後，俟同詐欺集團中不詳成員以如附表
    二所示之詐欺方式訛騙郭忠義，致其陷於錯誤，而匯款如附
    表二所示之帳戶後，張再埕即依「項本閎」、「葉」之指示
    ，持用如附表二所示之提款卡，於如附表二所示之時、地，
    提領如附表二所示之金額，復於如附表二所示時、地將所提
    領之款項，交由依「項本閎」指示到場之梁安國收取（梁安
    國所犯詐欺等罪名，業經本院前審判決有罪確定），梁安國
    旋再轉交由「小趙」收取，共同以此方式製造金流斷點，致
    無從追查而隱匿上開詐欺所得之去向，張再埕共計獲取4,00
    0元之報酬。
三、案經郭忠義訴由新北市政府警察局新莊分局報告臺灣新北地
    方檢察署檢察官追加起訴。
    理  由
壹、程序部分：
    本判決以下援引之審判外供述證據以及書證，本案當事人及
    辯護人均未爭執其證據能力（見原審卷第201頁至232頁、本
    院前審卷㈠第241至288頁、卷㈡第15至55頁、本院卷第82頁至
    90頁），而該等證據經本院審酌並無違法取得之情況，認為
    適宜做為證據，自應有證據能力。
貳、實體部分：
一、認定犯罪事實所憑之證據及理由：    
    訊據被告張再埕固坦承其於如附表二所示之時、地，提領如
    附表二所示之被害人遭詐欺集團詐騙而匯入之款項，旋交由
    被告梁安國收取等情，惟否認有何詐欺取財、洗錢之犯行，
    並辯稱：我是看報紙應徵網路遊戲賭博公司之工作，對方有
    派人到我住處收取履歷表、拍照，我有依對方所提供之地址
    尋找公司所在地，發現是小吃攤店，但我以為公司是在考驗
    、決定是否錄取，遂仍依指示提領款項、交款，我並無共同
    詐欺、洗錢之犯意云云。辯護人另辯以：被告有提供履歷等
    證件給面試的人，不排除有受騙上當之可能。且被告在109
    年3月27日被告逮捕時，主動交付未被發現之金融卡、存摺
    ，並將本案相關犯罪嫌疑人指認出來供警方調查，與一般犯
    罪刻意隱匿犯行常情不符等語。經查：
  ㈠本案詐欺集團之不詳成員先於109年3月23日前，聯繫如附表
    一所示之寄送人，使其等於如附表一所示之時、地，寄出如
    附表一所示之帳戶提款卡、存摺後，由謝啟勳於如附表一所
    示時、地領取之，再於同年月25日18時23分許，將該等包裹
    置在新北市○○區○○○○○○○號14號置物櫃內。嗣同詐欺集團成
    員指示謝富凱於同日17時30分許至被告張再埕前址住處，向
    其收取履歷並交付1,000元，再指示袁茂倫於同日18時許，
    至上開置物櫃拿取前揭包裹，旋即前往被告張再埕前址住處
    ，將該等包裹交給被告張再埕，被告張再埕同時將謝富凱交
    付之1,000元交給袁茂倫。被告張再埕取得如附表一所示之
    提款卡後，俟同詐欺集團中不詳成員以如附表二所示之詐欺
    方式訛騙告訴人郭忠義，致其陷於錯誤，而匯款如附表二所
    示之帳戶後，被告張再埕即依「項本閎」、「葉」之指示，
    持用如附表二所示之提款卡，於如附表二所示之時、地，提
    領如附表二所示之金額，復於如附表二所示時、地將所提領
    之款項，交由依「項本閎」指示到場之梁安國收取，梁安國
    旋再轉交由「小趙」收取，被告張再埕共計獲取4,000元之
    報酬之事實，業據為被告張再埕於原審及本院前審審理中供
    述明確（見原審109年度訴字第1249號卷第126至127頁、本
    院前審卷㈡第58頁），核與證人郭忠義於警詢之證述（見他2
    974卷第18至26頁、偵15213卷第351至353頁）、證人謝啟勳
    、袁茂倫於警詢、偵查中之證述相符（見他2974卷第15至17
    頁反面、偵15213卷第35至41、495至497、595至597頁、偵2
    2824卷第381至383頁），並有告訴人郭忠義提出之新臺幣匯
    款申請單、存摺影本、玉山銀行帳號0000000000000號帳戶
    基本資料、歷史交易明細、新北市政府警察局新莊分局偵查
    報告書、監視器錄影畫面截圖、提款畫面截圖、325櫃14門
    寄取查詢照片、統一便利超商貨態查詢系統、統一便利超商
    交貨便顧客留存聯、發票、郭鎧郡之LINE對話紀錄截圖、自
    願受搜索同意書、新北市政府警察局新莊分局搜索扣押筆錄
    、扣押物品目錄表、搜索現場、扣案物及包裹外觀照片、應
    徵廣告照片、被告張再埕之LINE對話紀錄截圖、組織架構圖
    、時序圖表、謝啟勳提出之發票、繳款證明、應徵廣告、32
    5 櫃14門取貨密碼單在卷可稽（見他2974卷第3 至9、31至3
    2、39至54 頁、偵12242 卷第39至49、53至63、67至69、71
    、73至103、155至159頁、偵22824卷第23至29、385頁、偵1
    5213 卷第91至115、365、367、371 至373 頁、原審訴1249
    卷第89至92頁），此部分之事實，堪以認定。
  ㈡被告、辯護人雖以前詞置辯。惟查：
  ⑴被告張再埕於警詢中供稱：我是看報紙廣告應徵工作，我於1
    09年3月23日與對方聯繫，對方稱是經營地下賭盤，要我去
    領賭輸的人所匯之錢，要我等電話說結果是否錄取。於翌日
    16時許，LINE暱稱為「項本閎」之人聯繫我，說會派人（經
    被告張再埕指認為謝富凱）來跟我面試，我在我家樓下門口
    把履歷表給謝富凱，謝富凱並用手機拍我身分證正反面，再
    拿1,000元叫我先收著，過程中謝富凱未曾表示其職稱、姓
    名，亦無名片，也沒有說明公司之名稱、地址、實際工作項
    目、內容、薪資為何，他一直走到旁邊講電話。嗣於18時30
    分許，「項本閎」說有人會送包裹過來，叫我把1,000元給
    對方，於19時許，有名穿黑衣之男子送包裹到我住處5樓，
    該男子沒有穿制服，也沒有說是哪間公司，都沒有說話，看
    起來不像快遞公司，一開始我不敢打開包裹，是「項本閎」
    打來叫我打開包裹，我發現是提款卡、存摺及香水等語（見
    偵12242卷第21至26、29至30頁、偵22824卷第79至82頁）；
    其於偵查中供稱：對方稱我領取之款項是線上賭博輸的人之
    匯款，我不知道是不是合法的，我問對方會不會犯罪，他說
    我沒有賭博就不會犯法。我第1天工作就覺得有異，第2天想
    弄清楚就被抓了等語（見偵12242卷第139至142頁）；其於
    原審、本院前審審理中供述：我是看報紙打電話去應徵，對
    方說是做網路遊戲賭博，我的工作就是負責去提領款項，我
    也沒有見過那些人，應徵的隔天下午，對方LINE我要面試，
    約在樓下交履歷表，然後面試的人影印我的身分證，之後就
    拿1,000元給我，我問這錢要幹嘛，對方說拿著就好，過沒
    有多久，對方LINE我說有人會拿包裹來，要我把錢交給那個
    人，我拿到包裹LINE對方，對方要我把包裹打開，我看到裡
    面有5本存簿、提款卡及一瓶香水，對方要我把存簿、提款
    卡照相傳給他，之後對方LINE一個地圖給我，是在新店，我
    想說是公司的地址，隔天我就去新店，但我看到是一個關門
    的小吃店，我就LINE對方，對方叫我在那邊等，之後叫我去
    新光銀行，並叫我去查5張提款卡的餘額，我把明細拍照給
    對方，之後對方又叫我去其他銀行、耕莘醫院，之後要我去
    玉山銀行領款15萬元，分三次領，且要我抽2000元起來，之
    後對方傳1個人照片給我，就是梁安國，我把錢交給梁安國
    ，那個時候我已經不太想做，因為都找不到公司，手機又沒
    電，對方就叫我去買充電器並說公司會補助，之後要我去領
    款15萬元，我等到下午5點，對方說我可以下班，我越想越
    不對，此外，我打開包裹發現裡面有存款簿及金融卡我覺得
    奇怪等情（見原審109年度訴字第1249號卷第124至125頁、
    本院前審卷㈠第294至295頁、卷㈡第58至59、64至65頁）。於
    本審供稱：我之前都是跟朋友合夥做生意，或是在我朋友公
    司上班，平時消遣都是在我家附近賣茶店舖喝茶、看報紙，
    我知道有騙錢、騙帳戶等語（本院卷第93頁）。
  ⑵由被告張再埕上開辯詞中，足見其稱係應徵收取、提領賭金
    之工作，認為係合法公司經營云云，惟博弈事業無論在國內
    外均係特許行業，我國除依公益彩券發行條例、運動彩券發
    行條例所允許之公益彩券、運動彩券外，別無任何合法之博
    弈產業，此屬一般常識，被告張再埕於本案發生時，年歲已
    逾66，就此實無不知之理，則其辯稱認所為之提領、收取款
    項之行為，並無不法云云，顯屬無稽。至被告張再埕雖稱「
    項本閎」曾派人與其面試，故其認係正當工作云云，然一般
    應徵工作，皆是到公司人事部門遞送履歷資料，並接受面試
    人員口試，充分了解工作內容、性質以及待遇。就被告所陳
    之面試經過，同案被告謝富凱係相約在外面見面，謝富凱未
    曾向其表示來意，亦未曾說明任職公司之名稱、地址、實際
    工作項目、內容、薪資為何，顯與一般求職所遇之正常情形
    有異。謝富凱又將不明金錢逕交付被告張再埕，再令被告張
    再埕轉交給持包裹至其住處之不詳男子，被告張再埕亦自陳
    其至「項本閎」所稱之地點後，發現為小吃攤，並非公司行
    號，上開各情，殊難令人相信所應徵之工作內容無涉及任何
    不法情事在內，否則何以與其聯繫之「項本閎」、先後至其
    處所之同案被告謝富凱、袁茂倫、命其持如附表二所示之提
    款卡提領款項之「葉」均未曾明確表明身分及來意。再者，
    被告張再埕於偵查中均不否認就「項本閎」、「葉」所指示
    之內容確曾感到可疑，然在「項本閎」、「葉」始終僅係通
    訊軟體上之一聯絡對象，被告張再埕與其未曾謀面，亦不知
    悉對方之真實姓名、聯絡資料之情形下，竟僅憑「項本閎」
    顯無任何實際憑據單方聲稱並無違法之虞之空言保證，辯稱
    其認係合法之工作云云，實難採信。
  ⑶按金融機構帳戶事關個人財產權益之保障，與存戶之存摺、
    提款卡、密碼結合後更具專屬性及私密性，多僅本人始能使
    用，縱偶有特殊情況須將存摺、提款卡、密碼交付他人者，
    亦必係與該收受之人具相當信賴關係，並確實瞭解其用途，
    並無任意交給他人使用之理；且我國金融機構眾多，各金融
    機構除廣設分行外，復在便利商店、商場、公立機關、機構
    、行號等處設立自動櫃員機，金融機構帳戶提款卡持卡人使
    用自動櫃員機提領款項極為便利，是依一般人之社會生活經
    驗，如帳戶內款項來源正當，提款卡持卡人大可自行提領，
    若提款卡持卡人不自行提領金融機構帳戶內款項，反而支付
    代價委由他人臨櫃或至自動櫃員機提領現金，復層層轉交給
    彼此間不相識之陌生人，就該等款項可能係詐欺或其他財產
    犯罪所得之不法來源，該等違常之舉無非出於掩飾犯罪之目
    的，當有合理之預期。是行為人若對於他人可能以其所持不
    詳之人提款卡提領款項，或傳遞來路不明款項之行為，遂行
    詐欺犯罪之取財行為，已預見其發生而其發生並不違反其本
    意，自仍應負相關之罪責。況詐欺集團利用「車手」從他人
    金融機構帳戶提領款項，業經報章媒體多所披露，並屢經政
    府及新聞為反詐騙之宣導，是一般具有通常智識之人，應均
    可知悉支付薪資委由他人臨櫃或至自動櫃員機處提領帳戶款
    項者，或以對價委由他人在外收取來路不明之款項者，目的
    多係藉此取得不法犯罪所得，製造金流斷點，且隱匿背後主
    嫌身分，以逃避追查。縱如被告所辯，對方係告知該公司從
    事博奕事業，參與賭博之賭客，亦僅須將賭資匯入公司指定
    之帳戶即可，豈有提供提款卡用以提領匯款之理，公司更無
    須僱用專人持提款卡到處領款之必要。查被告張再埕於本案
    發生時為66歲，其自陳為高中畢業之智識程度，曾從事建材
    製造、汽車進口、菸酒進口、業務等（見偵12242卷第130頁
    、本院前審卷㈡第65頁），堪認其具有通常智識程度，辨別
    事理之能力應與常人無異，亦具有相當社會、工作經驗，就
    上情並無不知之理。於本審更供稱有看報紙習慣，知道有騙
    錢、騙帳戶之事，自可懷疑在其住處所領取之包裹，內有提
    款卡等物，係詐欺集團向他人騙取，作為領取詐欺所得之款
    項。至於被告為警查獲之後，有主動交付其保管中之提款卡
    ，乃犯罪後態度之問題，不能據以反推其不知這些卡片係詐
    騙所得。被告張再埕就其所述之工作內容，被告張再埕於10
    9年3月26日、27日各提領15萬元、68,000元之款項後，即各
    領取2,000元之報酬，據其供述在卷（見偵12513卷第600、
    偵12242卷第141頁）。被告雖於本審辯稱：每次提領都可以
    獲得2000元報酬，但第一次領2000元是因為我代墊買充電器
    之費用，再買其他文具，加起來2千；第二次提領2千元，是
    因為我代墊車費等費用，計程車費就1千多元等語（本審卷
    第95頁）。惟依附表二提款時間、地點之欄位所載，被告於
    109年3月26日係在新北市新店區民權路之玉山銀行新店分行
    接續領3筆各5萬元；於同年3月27日則在新北市五股區工商
    路之永豐銀行接續領6萬8千元。被告於警詢供稱：伊均係搭
    乘公車、捷運或計程車（109年度偵字第12242號卷第24頁）
    ，既係定點，花費自十分有限，縱如所辯，其有買手機充電
    器，但被告於偵訊時供稱：車錢公司會補貼、買充電器一千
    多元，公司都會補給我，要我放心等語（109年度偵字第122
    42號卷第141頁），足認每領取一筆得2000元係報酬，並不
    包括代墊之費用。則其明知從事所稱之工作內容付出之勞力
    代價甚微，所獲取之收益與一般工作薪資相較，顯不成比例
    ，且就前述「項本閎」、「葉」之指示有諸多可疑違常之形
    跡，亦已瞭然於心，足見被告張再埕主觀上係得預見所為收
    取來路不明之款項、持不詳之人提款卡提領款項之行為可能
    係為詐欺集團為遂行詐欺犯行分工之一環，意在規避查緝，
    並藉此製造金流之斷點，以掩飾或隱匿詐欺被害人之犯罪所
    得，當屬不法行為，卻僅因「項本閎」以高報酬之對價誘之
    ，被告張再埕旋置犯罪風險於不顧，而願聽從來路不明未曾
    謀面所謂公司經理「項本閎」、「葉」之指示，從事上述行
    為，依上開情節以觀，被告張再埕為上開行為時，確實可預
    見其行為將導致詐欺取財及掩飾或隱匿詐欺被害人之犯罪所
    得之洗錢犯罪發生，但仍容任之，任其發生之情形。復依被
    告張再埕之認知，其知悉參與本案之人至少有「項本閎」、
    「葉」、梁安國等人，堪認渠等均有三人以上詐欺取財及洗
    錢之主觀不確定故意至明，追加起訴書固認被告張再埕係有
    主觀上之直接故意，惟依卷附證據，應僅足認定被告張再埕
    有各該犯行之不確定故意，併此敘明。
　㈢綜上，本案事證明確，被告張再埕前開所辯，不足為採，犯
    行堪以認定，應予依法論科。
二、論罪科刑：
  ㈠按刑事不法利得不僅為犯罪之重要誘因，甚且經常成為維繫
    、茁壯犯罪組織之養分，為防堵不法所得資金進入合法商業
    領域，流通於正常金融管道，澈底杜絕其變裝化身成合法資
    金之機會，以落實犯罪防制，確保國家司法權之正確運作，
    維護社會治安及穩定金融秩序，故洗錢防制法於第2條明定
    洗錢行為之態樣，並於第14條、第15條規定其罰則，俾防範
    犯罪行為人藉製造資金流動軌跡斷點之手段，去化不法利得
    與犯罪間之聯結，漂白不法利得。洗錢行為旨在掩飾、隱匿
    犯罪及因而獲取之財產利益，自係以犯罪之不法所得為標的
    ，雖須先獲取犯罪不法利得，然後始有洗錢可言，惟財產犯
    罪行為人利用人頭帳戶收取犯罪所得之情形，於被害人將款
    項匯入人頭帳戶之際，非但財產犯罪於焉完成，並因該款項
    進入形式上與犯罪行為人毫無關聯之人頭帳戶，以致於自資
    金移動軌跡觀之，難以查知係該犯罪之不法所得，即已形成
    金流斷點，發揮去化其與前置犯罪間聯結之作用，而此不啻
    為洗錢防制法，為實現其防阻不法利得誘發、滋養犯罪之規
    範目的，所處罰之洗錢行為。從而利用人頭帳戶獲取犯罪所
    得，於款項匯入人頭帳戶之際，非但完成侵害被害人個人財
    產法益之詐欺取財行為，同時並完成侵害上開國家社會法益
    之洗錢行為，造成詐欺取財行為最後階段與洗錢行為二者局
    部重合，二罪侵害之法益不同，偏論其一，均為評價不足，
    自應依一行為觸犯數罪名之想像競合犯，從一重處斷（最高
    法院109年度台上字第1676至1683號判決意旨參照）。查：
    本案如附表二所示之被害人係因遭被告張再埕所屬之詐欺集
    團成員施用詐術陷於錯誤，進而依詐欺集團成員之指示匯款
    ，俟該等詐欺之犯罪所得匯入如附表二所示之帳戶後，被告
    張再埕即持非其本人名義之如附表二所示之帳戶提款卡將此
    特定犯罪所得領出，旋將之交給共犯梁安國，梁安國再轉由
    其上手「小趙」收取，係利用如附表二所示之帳戶非渠等本
    人名義之外觀，且款項一旦以現金提領而出，即難再追查前
    揭犯罪所得之特性，藉以製造金流之斷點，達成掩飾或隱匿
    該等特定犯罪所得之去向之目的，是就犯罪事實二（即附表
    二）部分，核被告張再埕所為，係犯刑法第339條之4第1項
    第2款之三人以上共同犯詐欺取財罪、洗錢防制法第2條第2
    款、第14條第1項之洗錢罪。
  ㈡就犯罪事實一、二（即附表一、二）部分，被告張再埕與梁
    安國、「項本閎」、「葉」、「小趙」等人間，有犯意聯絡
    及行為分擔，應論以共同正犯。
  ㈢被告張再埕就如附表二所示告訴人郭忠義遭詐欺而匯入之款
    項多次提領之行為，均係為達到詐欺取財之目的，侵害其同
    一財產法益，各行為之獨立性極為薄弱，難以強行分開，依
    一般社會健全觀念，應就被告多次領款行為，視為數個舉動
    之接續施行，合為包括之一行為予以評價，論以接續犯之單
    純一罪。又被告張再埕所犯三人以上共同詐欺取財、洗錢罪
    之行為，於如附表二所示之被害人將款項匯入人頭帳戶之際
    ，非但完成侵害其等個人財產法益之詐欺取財行為，同時並
    完成侵害國家社會法益之洗錢行為，二者局部重合，侵害法
    益不同，自應依刑法第55條之規定，均從一重之三人以上共
    同詐欺取財罪論處。公訴人雖未就被告張再埕前述掩飾或隱
    匿特定犯罪所得之行為起訴，惟該部分與已起訴三人以上共
    同詐欺取財部分有想像競合之裁判上一罪關係，為起訴效力
    所及，且經本院當庭諭知被告張再埕亦涉犯上揭法條（見原
    審109年度訴1105卷第200頁、本院前審卷㈡第14頁、本審卷
    第81頁），無礙其等之防禦權，本院自應併予審理。
　㈣查被告張再埕前因偽造文書、詐欺等案件，經臺灣臺北地方
    法院以103年度訴字622號判決判處有期徒刑6月、3月，應執
    行有期徒刑8月確定，其於106年9月5日易科罰金執行完畢，
    有本院被告前案紀錄表在卷可考。被告張再埕受前述有期徒
    刑執行完畢，於有期徒刑執行完畢後5年內，再因故意犯本
    案有期徒刑以上之罪，為累犯。至司法院釋字第775號解釋
    ，依解釋文及理由之意旨，係指構成累犯者，不分情節，一
    律加重最低本刑，於不符合刑法第59條所定要件之情形下，
    致生行為人所受之刑罰超過其所應負擔罪責之個案，不符罪
    刑相當原則、比例原則。於此範圍內，在修正前，為避免發
    生上述罪刑不相當之情形，法院就該個案應裁量是否加重最
    低本刑；依此，該解釋係指個案應量處最低法定刑、又無法
    適用刑法第59條在內減輕規定之情形，法院應依此解釋意旨
    裁量不予加重最低本刑（最高法院108年度台上字第338號判
    決意旨參照）。本案被告張再埕係基於不確定故意而犯詐欺
    、洗錢罪名，而前案則係被告明知未取得豆腐岬國際開發有
    股份有限公司代表權，而擅自以該公司代表人名義與他人簽
    約爭取承攬工程之權利，涉犯偽造文書及詐欺取財，有該案
    判決書乙份在卷可佐（本院卷第57頁），二者犯罪手法均不
    相同，且本件被告在主觀上係基於不確定犯意為之，與前案
    係基於直接故意而為，亦有不同，難認被告對刑罰反應力薄
    弱，有加重其刑以收警惕效用之必要，爰不依刑法第47條第
    1項之規定加重其刑。
三、罪刑部分撤銷改判之理由：
  ㈠原審就被告張再埕關於事實欄附表二部分，予以論罪科刑，
    固非無見。然查：原判決認被告張再埕前已有刑事犯罪受刑
    罰執行之記錄，仍不知悔悟，認其守法意識薄弱、自我約束
    能力不佳，認有依刑法第47條第1項規定加重其刑之必要，
    惟前案係偽造文書、詐欺取財等案件與本案之三人以上共同
    詐欺取財之犯罪手法顯有不同，且行為時相隔多年，本件被
    告主觀上係基於不確定故意為之，二案之關聯性不高，原審
    未考量司法院大法官會議釋字第775號解釋意旨而予以加重
    其刑，容有未洽，被告張再珵否認犯罪，雖不可採，惟原判
    決既有上開可議之處，自應由本院將罪刑部分予以撤銷改判
    。
　㈡爰以行為人之責任為基礎，審酌被告張再埕參與詐騙集團犯
    罪組織，分別擔任取簿手、車手並為之洗錢，實有不該，並
    考量原判決已述及之被告素行、犯罪之動機、目的、手段、
    智識程度、生活狀況，復斟酌被害人郭忠義遭詐騙金額，兼
    衡其在本案擔任角色之涉案程度，暨被告否認犯行及未與被
    害人和解之犯後態度等一切情狀，量處如主文第二項所示之
    刑。
四、上訴駁回（沒收）部分：
　㈠原判決認定：
  ⒈按供犯罪所用、犯罪預備之物或犯罪所生之物，屬於犯罪行
    為人者，得沒收之；宣告前2條之沒收或追徵，有過苛之虞
    、欠缺刑法上之重要性、犯罪所得價值低微，或為維持受宣
    告人生活條件之必要者，得不宣告或酌減之，刑法第38條第
    2項前段、第38條之2第2項分別定有明文。經查：
　⑴扣案如附表三（原審判決附表七，下同）編號1之手機，為被
    告張再埕所有，係供其為遂行本案犯罪事實而聯絡使用，有
    扣案手機對話紀錄截圖在卷足佐（見偵12242卷第73至103頁
    ），依前開規定，應宣告沒收。
　⑵扣案如附表三編號10所示之存摺，固係本案如附表二所示之
    被害人遭詐欺而匯款之帳戶，惟衡酌該等帳戶現均已遭警示
    ，沒收已無刑法上之重要性，爰依刑法第38條之2第2項之規
    定，均不予宣告沒收。
  ⑶至如附表三編號2至4、6至9所示之物，依卷存證據，尚難認
    與本案犯罪事實相關，自毋庸諭知沒收之宣告。
　⒉次按犯罪所得，屬於犯罪行為人者，沒收之；前2項之沒收，
    於全部或一部不能沒收或不宜執行沒收時，追徵其價額，刑
    法第38條之1第1項前段、第3項定有明文。又按共同正犯犯
    罪所得之沒收、追徵，應就各人所分得之數為之。所謂各人
    「所分得」之數，係指各人「對犯罪所得有事實上之處分權
    限」而言。因此，若共同正犯各成員內部間，對於犯罪所得
    分配明確時，應依各人實際所得宣告沒收（最高法院107年
    度台上字第2989號判決意旨參照）。經查：就犯罪事實二部
    分，被告張再埕分別於109年3月26日、27日各獲取2,000元
    之報酬，而其於同年月27日所獲之2,000元，於警方逮捕時
    ，當場扣案（如附表三編號5所示），並有新北市政府警察
    局新莊分局搜索扣押筆錄、扣押物品目錄表在卷可參（見偵
    12242卷第41至49頁），自應諭知沒收。至未扣案之犯罪所
    得2,000元亦應沒收，於全部或一部不能沒收或不宜執行沒
    收時，追徵其價額。
　㈡按刑法沒收新制將沒收重新定性為刑罰及保安處分以外之法
    律效果，具有獨立性，而非刑罰（從刑）。修正後刑法基於
    沒收具備獨立性，亦規定得由檢察官另聲請法院為單獨沒收
    之宣告，因而在訴訟程序，沒收得與罪刑區分，非從屬於主
    刑。又沒收以行為違法為前提，與犯罪事實存否具不可分關
    係，被告上訴狀雖僅就原審論罪科刑部分上訴，效力自及於
    沒收部分。經核，原審認被告詐欺、洗錢犯罪成立，而為上
    開相應之沒收、追徵，並無違誤。被告此部分上訴，核無理
    由，應予駁回。
據上論斷，應依刑事訴訟法第368條、第369條第1項前段、第364
條、第299條第1項前段，判決如主文（依裁判簡化原則，僅記載
程序法條）。
本案經檢察官劉家瑜提起公訴，檢察官朱綩綺到庭執行職務。
中　　華　　民　　國　　111　年　　6　　月　　16　　日
　　　　　　      刑事第八庭 審判長法　官   陳世宗
　　　　　　　　　　　　　　　　　  法　官  呂寧莉
　　　　　　　　　　　　　　　　　  法　官  林呈樵
以上正本證明與原本無異。
如不服本判決，應於收受送達後20日內向本院提出上訴書狀，其
未敘述上訴之理由者並得於提起上訴後20日內向本院補提理由書
（均須按他造當事人之人數附繕本）「切勿逕送上級法院」。
                                    書記官  蔡慧娟
中　　華　　民　　國　　111 　年　　6 　　月　　16　　日
附錄：本案論罪科刑法條全文
中華民國刑法第339條之4
犯第339條詐欺罪而有下列情形之一者，處1年以上7年以下有期
徒刑，得併科1百萬元以下罰金：
一、冒用政府機關或公務員名義犯之。
二、三人以上共同犯之。
三、以廣播電視、電子通訊、網際網路或其他媒體等傳播工具，
    對公眾散布而犯之。
前項之未遂犯罰之。
洗錢防制法第14條
有第二條各款所列洗錢行為者，處7年以下有期徒刑，併科新臺
幣5百萬元以下罰金。
前項之未遂犯罰之。
前二項情形，不得科以超過其特定犯罪所定最重本刑之刑。

附表一：（追加起訴書部分）                                                              編號 寄送人 寄送時間 寄送地點  寄送物                  領取人 領取時間、地點 1                   郭鎧郡                          109年3月23日19時51分許                       臺南市○區○○路○段00號統一超商南都門市                   ⒈玉山銀行帳號0000000000000號帳戶提款卡、存摺     ⒉中華郵政帳號00000000000000號帳戶提款卡、存摺                謝啟勳                          109年3月25日下午2時4分許在臺北市○○區○○街00○0號1樓統一超商吉仁門市      2                      李婉甄                               109年3月23日15時57分許   不詳                                                            ⒈華南銀行帳號000000000000號帳戶提款卡、存摺   ⒉玉山銀行帳號0000000000000號帳戶提款卡、存摺     ⒊第一銀行帳號00000000000號帳戶提款卡、存摺      謝啟勳                               109年3月25日13時30分在臺北市○○區○○路 000號1樓統一超商松信門市 


附表二：（追加起訴書部分）        編號          被害人                詐欺方式                                     匯款時間、金額（新臺幣）        匯款帳號                      提款時間、金額（新臺幣）                    交付時間、地點                                     提款地點               1                                                             郭忠義                                                                                                詐欺集團成員於109年3月26日上午8時許，致電郭忠義，佯稱為其友人劉文貴，欲向其借款22萬元，致其陷於錯誤，而依指示匯款至右揭帳戶。                                                                                                         109年3月26日上午11時57分許，臨櫃匯款22萬元。                                                                                                      郭鎧郡之玉山銀行帳號0000000000000號帳戶                                                                                                      109年3月26日          12時1分許提領5萬元；② 12時2分許提領5萬元；③ 12時3分許提領5萬元。 同日12時3分後某時許，在新北市○○區○○路000號麥當勞裡交給梁安國                      新北市○○區○○路00號玉山銀行新店分行ATM          109年3月27日（起訴書誤載為26日）            8時43分許提領2萬元；② 8時44分許提領2萬元；③ 8時46分許提領2萬元；④ 8時48分許提領8,000元 109年3月27日上午9時43分許，在新北市○○區○○路0段000號麥當勞前交給梁安國      新北市○○區○○路00號永豐銀行ATM         


附表三（即原判決附表七）：                                            （扣案物持有人：張再埕）                                                編號  名稱                              數量  備註                1                     OPPO手機                                                                                                                             1支                   門號：0000000000   IMEI：000000000000000、000000000000000      2           玉山銀行帳號000-000000000000號帳戶提款卡                            1張         卡號0000000000000000                    3           第一銀行帳號000-00000000000號帳戶提款卡                            1張         卡號0000000000000000                    4           中華郵政000-00000000000000號帳戶提款卡                              1張          5      新臺幣千元紙鈔                    2張    以犯罪所得沒收      6           玉山銀行帳號000-0000000000000號帳戶存摺                            1本         附表一編號2所示之帳戶                                                                                                                                    7           第一銀行帳號000-00000000000號帳戶存摺                              1本          8           華南銀行帳號000-000000000000號帳戶存摺                              1本          9           中華郵政帳號000-00000000000000號帳戶存摺                            1本         附表一編號1所示之帳戶                  10         玉山銀行帳號000-0000000000000號帳戶存摺                            1本         附表一編號1、附表二所示之帳戶